【裁判字號】    99,易,2966
【裁判日期】    991216
【裁判案由】    傷害
【裁判全文】
臺灣臺中地方法院刑事判決        99年度易字第2966號
公  訴  人  臺灣臺中地方法院檢察署檢察官
被      告  陳慶洲
選任辯護人  廖志祥律師
上列被告因傷害案件，經檢察官提起公訴（九十九年度偵字第四
六一九號），本院判決如下：
    主    文
陳慶洲傷害人之身體，處拘役伍拾伍日，如易科罰金，以新臺幣
壹仟元折算壹日。
    犯罪事實
一、緣陳慶洲係在臺中縣警察局烏日分局烏日派出所附近排班之
    計程車司機，陳明呈則是在周遭活動之遊民，兩人宿有嫌隙
    ，本已多年不睦。因陳明呈於民國九十九年一月二十日十六
    時三十分前之某時，在烏日派出所前，無故打開另位計程車
    司機譚陽秀之計程車車門，譚陽秀見狀旋將車門鎖上，陳明
    呈又進而拍打譚陽秀之車門，譚陽秀遂前往烏日派出所報案
    ，然陳明呈誤認係陳慶洲出面報警，因而於該日十六時三十
    分許與陳慶洲發生爭執，詎陳慶洲竟基於傷害人身體之犯意
    ，徒手毆打陳明呈鼻部、頭部等處，致陳明呈受有頭部外傷
    、鼻挫傷併鼻出血等傷害。
二、案經陳明呈訴請臺灣臺中地方法院檢察署檢察官偵查起訴。
    理    由
一、證據能力部分：
(一)證人即告訴人陳明呈之警詢筆錄：
    按被告以外之人於審判外之言詞或書面陳述，除法律有規定
    者外，不得作為證據，刑事訴訟法第一百五十九條第一項著
    有明文。又被告以外之人（包括證人、鑑定人、告訴人、被
    害人及共同被告等）於司法警察官或司法警察調查中所為之
    陳述，與審判中不符時，其先前之陳述具有較可信之特別情
    況，且為證明犯罪事實存否所必要者，得為證據，刑事訴訟
    法第一百五十九條之二亦有明定。其立法本旨係以證人於審
    判外之言詞或書面陳述，屬於傳聞證據，此項證據，當事人
    無從直接對於原供述者加以詰問，以擔保其真實性，法院亦
    無從直接接觸證人而審酌其證言之憑信性，違背直接審理及
    言詞審理之原則，除具有必要性及信用性情況之除外者外，
    原則上不認其有容許性，自不具證據能力（最高法院九十七
    年度臺上字第四八三七號判決意旨參照）；倘法院業已依據
    當事人聲請傳喚證人到庭接受檢辯雙方之交互詰問，則法院
    既已透過直接、言詞審理方式檢驗過該證人之前所為證述，
    當事人之反對詰問權已受到保障得以完全行使之情況下，該
    等審判外證據除有其他法定事由外（例如：非基於國家公權
    力正當行使所取得或私人非法取得等，而有害公共利益，即
    以一般證據排除法則為判斷），應認該審判外供述已得透過
    審判程式之詰問檢驗，而取得作為證據之資格，亦即其審判
    外供述與審判中供述相符部分，顯然已經構成具備可信之特
    別情狀，當然有證據資格，其不符部分，作為檢視審判中所
    為供述可信與否之彈劾證據，當無不許之理（最高法院九十
    七年度臺上字第四三七０號判決意旨亦採此見解）。本案證
    人陳明呈於警詢之證述，雖屬被告以外之人於審判外向司法
    警察所為之言詞陳述，然證人陳明呈已於本院審理程序時到
    庭具結作證，並在賦予被告暨選任辯護人對質詰問機會之情
    形下為證述，是被告於訴訟上之程序權，既已受保障，上開
    證人於警詢之陳述，其瑕疵即經補正，而具證據能力，自得
    作為本案法院論斷之依據。
(二)偵查部分：
  1.按被告以外之人於偵查中向檢察官所為陳述，除顯有不可信
    之情況者外，得為證據，此為刑事訴訟法第一百五十九條之
    一第二項所明定。偵查中對被告以外之人（包括證人、鑑定
    人、告訴人、被害人及共同被告等）所為之偵查筆錄，或被
    告以外之人向檢察官所提之書面陳述，性質上均屬傳聞證據
    。惟現階段刑事訴訟法規定檢察官代表國家偵查犯罪、實施
    公訴，依法其有訊問被告、證人及鑑定人之權，證人、鑑定
    人且須具結，而實務運作時，檢察官偵查中向被告以外之人
    所取得之陳述，原則上均能遵守法律規定，不致違法取供，
    其可信度極高，職是，被告以外之人前於偵查中已具結而為
    證述，除反對該項供述得具有證據能力之一方，已釋明「顯
    有不可信之情況」之理由外，不宜以該證人未能於審判中接
    受他造之反對詰問為由，即遽指該證人於偵查中之陳述不具
    證據能力。被告之選任辯護人固爭執證人陳明呈偵訊證詞之
    證據能力，但查證人陳明呈於檢察官偵查中所為之陳述，業
    經具結，有結文附卷可稽，且本院審酌該言詞陳述係由上揭
    證人出於自由意識而陳述，又無其他證據足認該證述有何顯
    不可信之情事，是上揭證人於偵查中之證言自具有證據能力
    。
  2.選任辯護人又爭執證人即員警謝建男於偵查中所證「被告也
    坦承有毆打陳明呈」一語，係聽聞自被告陳述之傳聞之詞。
    查證人謝建男縱未親眼目睹被告毆打告訴人之情事，然證人
    謝建男提出原陳述者之陳述（即被告承認有打陳明呈之事）
    ，目的在證明該陳述本身（即被告說過有打陳明呈）之存在
    ，非在證明原陳述者所陳述內容之事實為真實，則針對被告
    坦承毆打告訴人之部分，乃證人謝建男就渠親自聽聞經歷之
    事項而為陳述，並非傳聞證據，應認具有證據能力，得作為
    本案認定之基礎。
(三)另本案其他卷證所涵括之供述證據及非供述證據，經本院依
    法踐行調查證據程序，公訴人、被告及選任辯護人均不爭執
    各該證據之證據能力，且亦查無依法應排除其證據能力之情
    形，是後述所引用證據之證據能力皆無疑義。
二、認定犯罪事實所憑之證據及理由：
    訊據被告陳慶洲固坦承有於前揭時、地與告訴人陳明呈發生
    肢體衝突等情不諱，惟矢口否認有何傷害犯行，辯稱：是陳
    明呈先打其的太陽穴三、四下，其要去報案，想不到被陳明
    呈搶在前面報警，當時陳明呈有流鼻血，其不知道陳明呈的
    傷勢如何而來，其也未向員警謝建男承認毆打陳明呈，可能
    是謝建男聽錯了云云。然查：
(一)被告上開傷害犯行，業據證人即告訴人陳明呈於警詢、偵查
    時指證綦詳，並於本院審理時以證人身分接受詰問，具結證
    述：被告站在他的計程車旁，雙手環胸靠著車子，問我跟女
    司機譚陽秀發生何事，叫我對譚陽秀有禮貌一點，我回被告
    說關你什麼事，我有戴眼鏡，怕發生打架，所以就把眼鏡拿
    下來放在口袋，被告就一拳打過來，打到我的鼻頭，我就暈
    暈的，流鼻血，被告還繼續打，掐住我脖子，再打我臉頰一
    拳，後來被告就開車門，全車行都知道被告車上有放打架的
    工具，所以我趕快跑，我有轉頭看到被告作勢要撿石頭打我
    ，我就跑到分局，我看到警員謝建男，就說是阿洲（陳慶洲
    ）打的，被告馬上跑進來，我有指證是被告打我，被告還說
    我是烏日鄉的流氓，誰敢打我？我之前並沒有說被告撿石頭
    砸我的鼻頭，我的意思是說被告打我後，又作勢拿石頭要砸
    我，被告有撿石頭的舉動，應該是筆錄有出入等語明確（見
    本院卷第六八頁背面至第六九頁背面）。又證人即員警謝建
    男亦於偵查中結證稱：陳明呈被打後立刻到派出所報案，我
    看到他有流鼻血，陳明呈說是被告打傷他，陳明呈到派出所
    後一、二分鐘，被告也到派出所，被告坦承有毆打陳明呈，
    但沒有講怎麼打的，被告說與陳明呈發生糾紛，但做筆錄時
    被告就不承認有毆打陳明呈等詞在卷（見臺灣臺中地方法院
    檢察署九十九年度偵字第四六一九號卷第十五至十六頁），
    復於本院審理時具結證陳：九十九年一月二十日下午四點半
    左右，陳明呈臉部受傷有流血，先到派出所報案，說被告毆
    打他，被告隨後也到派出所，我還沒有問被告時，被告就說
    「陳明呈有打我」，之後我就問被告有無打陳明呈，被告回
    答說「有，我也有打他」，當時我聽得很清楚，不可能聽錯
    ，陳明呈到警局時，我看到他的臉部、鼻子有流血、受傷；
    之後陳明呈與被告在九十九年一月二十六日早上到派出所協
    調，陳明呈有拿驗傷單來，作筆錄時，被告就否認毆打陳明
    呈，陳明呈有說臉上的傷勢是被被告徒手毆打鼻子的等語甚
    詳（見本院卷第七一至七二頁），且互核相符。稽諸證人陳
    明呈、謝建男於偵查或本院之證述，均係經具結所為，如有
    虛偽不實，須受偽證罪之處罰，且證人謝建男係本於職權處
    理被告與告訴人間之傷害紛爭，屬於公正中立之立場，渠與
    被告又無仇隙，倘被告未有如上行為，衡情證人謝建男當無
    甘冒遭受偽證刑事追訴之風險，故意附和陳明呈設詞構陷被
    告之可能。是證人陳明呈、謝建男所述自較為可信。
(二)況被告於本院審理時亦坦稱：是其叫譚陽秀去報案，陳明呈
    才會誤會其與譚陽秀有關係，當時其與陳明呈有肢體衝突，
    而陳明呈沒有跌倒，也沒有其他人與陳明呈發生肢體衝突（
    見本院卷第七四頁），足見被告確有於證人陳明呈指述之前
    開時間、地點，雙方衍生糾紛甚明。考之案發當時，僅被告
    與告訴人發生不快，並無他人參與其中，告訴人亦無跌倒受
    傷情事，此業經被告陳述如前，而其二人發生衝突後，告訴
    人之鼻、臉旋即流血受傷，並於第一時間立刻前往警局報案
    ，未有任何耽擱，再對照告訴人陳述之受傷部位亦與證人謝
    建男所證相符，則告訴人自事發至報警過程緊湊，按理告訴
    人之傷勢應無造假之虞，且足以排除係遭被告以外之第三人
    毆打成傷或告訴人自傷之可能。基上，顯見被告辯解不實，
    其確有傷害告訴人之犯行無訛。
(三)此外，復有記載告訴人陳明呈「頭部外傷、鼻挫傷併鼻出血
    」之中山醫學大學附設醫院診斷證明書一紙在卷可佐，且該
    診斷書載明「患者因患上述原因，於九十九年一月二十日下
    午四時五十分入本院急診接受治療．．．」，並於同日申領
    該診斷證明書，時間上與案發時點相近，亦與證人謝建男證
    述情節合致，以此相互勾稽，足見告訴人於九十九年一月二
    十日十六時三十分許，在烏日派出所前，確係遭被告以拳頭
    毆擊鼻、臉成傷屬實。
(四)至證人譚陽秀雖稱未見到被告毆打告訴人云云，然徵之證人
    譚陽秀於本院證稱：我從派出所報案出來看到告訴人打被告
    ，我就馬上開車離開，沒有在現場停留，因為我的車牌被告
    訴人弄掉了，所以我開車去修理，後來他們怎麼樣我沒看到
    ，也沒注意當時告訴人的鼻子有無流血等情，可知證人譚陽
    秀於被告、告訴人衝突當時，並未全程在場目睹，是證人譚
    陽秀之證言自不足作為有利於被告之認定。又選任辯護人固
    質疑告訴人就被告有無以石頭、鐵棍施暴，及如何傷害之前
    後順序指訴不一，惟按告訴人、證人之陳述有部分前後不符
    ，或相互間有所歧異時，究竟何者為可採，法院仍得本其自
    由心證予以斟酌，非謂一有不符或矛盾，即應認其全部均為
    不可採信；尤其關於行為動機、手段及結果等之細節方面，
    告訴人之指陳，每因留意重點之不同，或對部分事實記憶欠
    明確，以致前後未盡相符；然其基本事實之陳述，若果與真
    實性無礙時，則仍非不得予以採信（最高法院七十四年臺上
    字第一五九九號判例、九十二年度臺上字第五五六六號判決
    意旨參照）。查：告訴人於偵審中關於被告如何毆打伊之先
    後次序及經過等內容，所證雖有些許出入，但告訴人就被告
    徒手毆打伊鼻子、臉部致傷之基本犯罪構成要件事實，歷次
    所陳均相吻合，尚不得僅因伊有若干細節陳述略有不一，即
    謂告訴人之指訴全盤不可採。
(五)綜上，被告前揭所辯，顯係事後卸責之詞，委無可採。本案
    事證明確，被告傷害犯行，堪以認定，應依法論科。
三、論罪科刑部分：
    核被告所為，係犯刑法第二百七十七條第一項之傷害罪。爰
    審酌被告僅因細故即出手傷人，復考量被告犯罪之動機、目
    的、手段、危害程度、告訴人所受傷勢，及被告犯後飾詞否
    認，態度不佳，迄未達成和解等一切情狀，量處如主文所示
    之刑，並諭知易科罰金之折算標準，以示懲處。
據上論斷，應依刑事訴訟法第二百九十九條第一項前段，刑法第
二百七十七條第一項、第四十一條第一項前段，刑法施行法第一
條之一第一項、第二項前段，判決如主文。
本案經檢察官王亮欽到庭執行職務。
中    華    民    國    99    年    12    月    16    日
                  刑事第十二庭  法  官  周莉菁
以上正本證明與原本無異。
如不服本判決應於收受判決後10日內向本院提出上訴書狀，並應
敘述具體理由；其未敘述上訴理由者，應於上訴期間屆滿後20日
內向本院補提理由書 (均須按他造當事人之人數附繕本)「切勿
逕送上級法院」。
告訴人或被害人對於判決如有不服具備理由請求檢察官上訴者，
其上訴期間之計算係以檢察官收受判決正本之日期為準。
                                書記官  吳彩華
中    華    民    國    99    年    12    月    16    日
附錄本判決論罪科刑法條：
刑法第277條：
傷害人之身體或健康者，處三年以下有期徒刑，拘役或一千元以
下罰金。
犯前項之罪，因而致人於死者，處無期徒刑或七年以上有期徒刑
，致重傷者，處三年以上，十年以下有期徒刑。

司法院資訊處製作；財團法人民間司法改革基金會備份。
